【裁判字號】    89,交易,184
【裁判日期】    890821
【裁判案由】    過失致死
【裁判全文】
台灣高雄地方法院刑事判決         八十九年度交易字第一八四號
  公訴人  台灣高雄地方法院檢察署檢察官
  被  告  乙○○
右列被告因過失致死案件，經檢察官提起公訴（八十八年度偵字第二八二七七號），
本院判決如左：
  主  文
乙○○因過失致人於死，處有期徒刑陸月，如易科罰金以參佰元折算壹日。
  事  實
一、乙○○考領有重型機車駕駛執照，八十八年十月三十一日晚間七時許，騎乘巫鴻
    文所有車牌號ＵＭＵ─七五一號輕型機車後載黃碩濱，沿高雄市○○區○○路慢
    車道由北往南行駛，於行近凱旋二路與四維一路交岔路口時，本應注意警戒車前
    人車動態，隨時準備採取必要之安全措施，以避免交通事故之發生，而當時天侯
    晴，雖係夜間惟有路燈照明，視距良好，路面鋪設有柏油，無任何缺陷或障礙物
    ，而依其智識、能力等，亦無不能注意之情事，詎於穿越前揭凱旋二路與四維一
    路交岔路口時，竟疏未注意警戒車前人車動態，適有高禎麟騎乘車牌號ＰＤＱ─
    二三三號重型機車自對向車道行駛而至交岔路口欲左轉時，亦疏未注意轉彎車應
    行至交岔路口中心處左轉，及轉彎車應讓直行車先行之規定，於尚未行駛至交岔
    路口中心處，即驟然搶先左轉，致其機車踏板前右前龍頭附近，遭已進入交岔路
    口之黃異瓊代所騎乘機車車頭撞及，雙方均因之人、車倒地，高禎麟因而受有右
    額撕裂瘀傷、左背肩胛上部挫裂傷、右膝部撕裂傷、右脛骨前擦挫傷、右前臂後
    部擦挫傷，經送往高雄市民生醫院急救，仍於同日因頭部外傷顱內出血不治身亡
    。乙○○亦被送醫救治，並於高雄市政府警察局交通大隊警員甲○○尚不知嫌疑
    人而前往醫院調查時坦承騎乘機車肇事，並接受本院裁判。
二、案經高雄市政府警察局苓雅分局移送台灣高雄地方法院檢察署檢察官偵查起訴。
      理  由
一、訊據被告對於在右揭時、地騎乘機車撞及被害人高禎麟所騎乘之機車，致其人、
    車倒地，經送醫不治身亡之事實，均供認不諱，而被害人高禎麟確因本件車禍，
    致頭部外傷，顱內出血不治身亡之事實，亦經檢察官督同法醫師相驗屬實，製有
    勘驗筆錄、相驗屍體證明書及驗斷書在卷可憑，此外，復有道路交通事故調查報
    告表暨所附肇事現場圖、談話筆錄、車禍現場照片十二幀、機車照片二幀在卷可
    資佐證，被告自白顯與事實相符，堪可採信。
二、按汽車（依道路交通安全規則第三條第六款之規定，所謂汽車包括機器腳踏車）
    行駛時，駕駛人應注意車前狀況，並隨時採取必要之安全措施，道路交通安全規
    則第九十四條第三項定有明文。此為機車駕駛人之被告所應注意之義務，被告既
    考領有重型機車駕駛執照，對此自應知之甚詳。而肇事當時雖係晚間七時許，惟
    依卷附道路交通事故調查報告表，及本院現場履勘筆錄觀之，肇事路段，凱旋旋
    二號與四維一路均係寬十五公尺之道路，路面寬闊，路口裝設有水銀燈，視距良
    好，路面鋪設有柏油，並無任何缺陷或障礙物（視距良好部分亦經被告於本院審
    理時自承在卷），是如被告能稍加注意車前狀況，警戒前方人車動態，縱被害人
    高禎麟搶先左轉、轉彎車未讓直行車先行，被告必能適時發覺被害人，而得以採
    取必要、確實及有效之閃避措施，以防止或減輕本件交通事故之發生，再依被告
    智識、能力，亦無非不能注意及之。然參照被告自承其通過交岔路口及迄於機車
    相撞肇時，均未發覺被害人所騎乘之機車等語觀之，被告於行經肇事之交岔路口
    時有未注意警戒車前人車動態之疏失灼然甚明。從而高雄市政府建局車輛行車事
    故鑑定委員會，及送高雄市汽車覆議鑑定委員會鑑定及覆議之結果，認被告無肇
    事原因云云，（見附在本院審理卷之該會八十九年五月十一日，八九高市車鑑字
    第三九四Ｏ號函所檢送之高市鑑字第八九Ｏ四Ｏ五五號鑑定意見書，及同年七月
    六日，八九高市覆字第Ｏ四六號函）核與如前所述，被告於行經右揭肇事交岔路
    口時，有疏未注意被害人騎乘機車自其對向車道駛至，顯有未注意車前人車動態
    之疏失有異，鑑定及覆議機關均未注意及此，此部分鑑定結果尚有未洽。又依道
    路交通安全規則第一百零二條第四款、第六款之規定，汽車行經交岔路口左轉彎
    時，應行至交岔路口中心處左轉、轉彎車應讓直行車先行。依本件前揭道路交通
    事故調查報告表所附肇事現場圖，肇事後，機車倒地擦撞地面所遺留之刮地痕係
    在四維路由西向東之外側慢車道上，亦即自被告所騎乘之凱旋二路由北向南行駛
    之方向觀之，被告所騎乘之機車已過四維一路之中心線，進入四維二路之慢車道
    內，堪認當時直行之被告機車已進入交岔路口，而被害人高禎麟有未行至交岔路
    口中心處，即搶先左轉，未讓直行車先行之違規行為無訛，從而被害人高禎麟之
    行為有違前揭道路交通安全規則第一百二條第四款、第六款之規定，就本件交通
    事故之發生同有過失應可認定。惟被告騎乘機車之行為有疏失業經認定如前，是
    被害人高禎麟之疏失僅得作為對被告量刑之參考，不得資為解免被告過失致人於
    死之刑事責任。再者，被害人高禎麟之死亡既係因被告之駕駛行為所造成，兩者
    間自有相當之因果關係。綜上所述，本件事證明確，被告犯行已堪認定。
三、核被告所為，係犯刑法第二百七十六條第一項之過失致人於死罪。被告於肇事後
    向據報前往醫院調查而尚不知孰為犯罪嫌疑人之高雄市政府警察局交通大隊警員
    甲○○坦承肇事，此經甲○○於本院審理時證述在卷，並接受本院裁判，合於刑
    法第六十二條前段自首之要件，應依自首之規定減輕其刑，爰依前揭規定減刑二
    分之一後，再審酌被告犯後坦承犯行，態度良好，被害人高禎麟就本件交通事故
    之發生有較重搶先左轉、未讓直行車先行之過失因素，應為肇事之主因，及被害
    人家屬除由機車強制保險領得新台幣（下同）一百二十萬元之保險給付外，被告
    亦僅表示願再給付二十萬元，而迄未能達成民事和解，亦未予以適當之賠償等一
    切情狀，量處如主文所示之中度刑，並諭知易科罰金折算標準。
據上論斷，應依刑事訴訟法第二百九十九條第一項前段、刑法第二百七十六條第一項
、第六十二條前段、第四十一條、罰金罰鍰提高標準條例第一條前段、第二條，判決
如主文。
本案經檢察官高嘉惠到庭執行職務。
中    華    民    國    八十九      年     八      月    二十一       日
                                    台灣高雄地方法院交通法庭
                                                  法  官 李  嘉  興
右正本證明與原本無異。
如不服本判決，應於判決送達後十日內，向本院提出上訴狀。
                                                  書記官 莊  正  岳
中    華    民    國    八十九      年     八      月    二十一       日
附錄本判決論罪之法條：
刑法第二百七十六條第一項
因過失致人於死者，處二年以下有期徒刑、拘役或二千元以下罰金。


司法院資訊處製作；財團法人民間司法改革基金會備份。
